臺灣高等法院台南分院民事判決　九十三年度上易字第一四○號　Ｊ
　　　　上　訴　人　己　　　○.
　　　　訴訟代理人　莊　安　田　律師
　　　　複 代 理人　林　芳　榮　律師
　　　　上　訴　人　丙　○　○.
　　　　訴訟代理人　丁　○　○.
　　　　　　　　　　戊　○　○.
　　　　被 上 訴人　台灣電力股份有限公司雲林區營業處
　　　　法定代理人　乙　○　○.
　　　　訴訟代理人　甲　○　○.
當事人間請求清償債務事件，上訴人對於中華民國九十三年六月二十九日台灣雲林地
方法院九十三年度訴字第一八三號第一審判決提起上訴，本院於九十三年九月十四日
言詞辯論終結，茲判決如左：
    主    文
原判決命上訴人己○、丙○○應各給付被上訴人之金額逾新台幣陸拾參萬伍仟柒佰玖
拾伍元，及自民國九十三年三月二十日起至清償日止，按週年利率百分之五計算之利
息部分暨訴訟費用之裁判均廢棄。
右廢棄部分，被上訴人在第一審之訴駁回。
其餘上訴駁回。
第一、二審訴訟費用，由上訴人負擔四分之三，餘由被上訴人負擔。
    事    實
甲、上訴人己○方面：
一、聲明：求為判決：(一)原判決第一項關於令上訴人己○給付部分廢棄。(二)右廢棄部
    分，被上訴人在第一審之訴駁回。(三)第一、二審訴訟費用由被上訴人負擔。
二、陳述：除與原判決記載相同者，茲引用之外，補稱：
  1.本件系爭雲林縣西螺鎮振興三００號用電號一九─九三─０四五八─六五─四雖
    屬上訴人所有，惟該電表迄民國（下同）九十三年八月份止並未積欠任何電費，
    被上訴人請求連帶清償顯然無據。
　2.查系爭房屋及水電上訴人於九十一年九月一日出租予另一上訴人丙○○，租期迄
　　九十三年八月三十一日止，且水電由承租人繳納。據被上訴人係以於九十二年六
　　月三日會同警方檢查電表箱結果，發現電表被人為破壞致計度失效不準，依電業
　　法第七十三條及被上訴人營業規則第九十五條第二項規定請求上訴人連帶清償。
　3.惟查，電業法第七十三條並未明訂用戶對於第三人─非用戶之竊電行為須連帶負
　　責。且上訴人之請求應屬損害賠償之性質，而依民法規定係有故意或過失之行為
　　人始負賠償之責。且依「有損害始有賠償」之原則，被上訴人本應證明其損害之
　　金額，但電業法第七十三條係便宜規定並非對於名義用戶損害賠償請求之依據。
　4.至於被上訴人「處理竊電規則」所訂：「上列竊電費用之追償用戶應負完全責任
　　」，係將第三人之竊電行為之損害，以行政命令強制名義用電戶負損害賠償責任
　　，此已逾越母法授權範圍，顯違反公平正義原則，更違反民法侵權行為損害賠償
　　之原則，應屬無效。
　5.被上訴人既已查獲係丙○○竊電行為致被上訴人受有損害，自應向實際加害人請
　　求賠償，原判決竟令非竊電行為人負賠償責任，應屬無據。
　6.上訴人係於九十一年九月一日始將系爭房屋水電出租給丙○○，但九十二年六月
　　三日即被查獲竊電行為，前後僅九個月時間，換言之如丙○○由承租日開始竊電
　　亦僅九月而已，更何況非如此，原審竟准予追償一年之損害，應屬無據。而電業
　　法第七十三條所規定三個月以上一年以下之損害賠償，乃係供法院審酌實際狀況
　　，並非概以一年計算，原審未查，竟以最高限一年作為計算損害賠償額，於法亦
　　屬無據。
乙、上訴人丙○○方面：
一、聲明：求為判決：(一)原判決廢棄。(二)被上訴人在第一審之訴駁回。(三)第一、二審
    訴訟費用由被上訴人負擔。
二、陳述：除與原判決記載相同者，茲引用之外，補稱：
  1.上訴人丙○○自九十一年九月一日開始承租系爭房屋，房子及水電都係伊使用，
    與另一上訴人己○無關。
  2.對被上訴人提出之用電實地調查書上丙○○之簽名及追償電費計算書、催繳函、
　　用電紀錄表、新設表燈登記單等文件之真正並無意見。
  3.但被上訴人僅憑一份調查書即認定上訴人有竊電行為，有失公平性。
三、證據：除援用第一審所提證據外，補提出合約書影本乙份為證。
丙、被上訴人方面：
一、聲明：(一)上訴駁回。(二)第二審訴訟費用由上訴人負擔。
二、陳述：除與原判決記載相同者，茲引用之外，補稱：
  1.當初係因在九十二年六月三日巡查時發現上訴人用電有異，故會同用戶去檢查電
    表始發現上開竊電行為。
  2.如上訴人確能證明只有使用九個月，同意按九個月計算電費。
三、證據：援用第一審所提證據。
    理    由
甲、程序方面：
    被上訴人台灣電力股份有限公司雲林區營業處公司原法定代理人為盧義方，嗣已
    變更為乙○○，茲據被上訴人提出該公司九十三年六月二十九日調派函文影本乙
    份為證（本院卷第四十三頁），聲明承受訴訟，核無不合，合先敘明。
乙、實體方面：
一、被上訴人於原審起訴主張：上訴人己○與被上訴人係兩造間供電契約之當事人（
　　用電地址：雲林縣西螺鎮振興三００號，用電電號00－00－0000－00
　　－0），另一上訴人丙○○則係向上訴人己○承租房屋之實際用電人，該用電電
　　表經被上訴人發現使用異常，經被上訴人於九十二年六月三日會同上訴人丙○○
　　及警方檢查結果，發現電表箱及電表封印鎖被破壞，封印鉛塊銅線被剪斷重壓，
　　電表內部圓盤被人為破壞調整致計度失效不準，經在場之上訴人丙○○在用電實
　　地調查書簽章認證屬實。此項改變電表之行為，係違反電業法第一百零六條第三
　　款規定，被上訴人依同法第七十三條規定，依上訴人所裝置用電設備之瓦特數或
　　馬力數、被上訴人之供電時間及電價核算，應繳付電費合計八十四萬七千七百二
　　十六元，上訴人己○係供電契約之當事人，上訴人丙○○係實際竊電之侵權行為
　　人，均負有繳納上開電費之義務，屢經被上訴人催繳，上訴人己○、丙○○均拒
　　不繳付，為此提起本訴等語。（原審判決命上訴人己○、丙○○應各給付被上訴
　　人八十四萬七千七百二十六元及利息。如其中一人為全部或一部之給付，在其給
　　付範圍內，另一人亦同免給付之責。）
二、上訴人己○則以：本件電號00－00－0000－00－0電表，迄至九十三
　　年八月份止並無積欠任何電費，系爭房屋上訴人己○已於九十一年九月一日出租
　　與另一上訴人丙○○，租期至九十三年八月三十一日止。被上訴人既查獲另一上
　　訴人丙○○有竊電行，自應向實際加害人之上訴人丙○○求償。按電業法相關規
　　定並未明訂用戶對於第三人（非用戶）之竊電行為須連帶負責，故責令非竊電人
　　之上訴人負賠償責任，於法無據云云；另一上訴人丙○○則以：系爭房子自九十
　　一年九月開始承租，房子和水電都是伊使用，與另一上訴人己○無關，惟伊確無
　　竊電行為云云，資為抗辯。
三、被上訴人於原審起訴主張：上訴人己○與被上訴人係兩造間供電契約之當事人（
　　用電地址：雲林縣西螺鎮振興三００號，用電電號00－00－0000－00
　　－0），另一上訴人丙○○則係向上訴人己○承租房屋之實際用電人，該用電電
　　表經被上訴人發現用電異常，經被上訴人於九十二年六月三日會同上訴人丙○○
　　及警方檢查結果，發現電表箱及電表封印鎖被破壞，封印鉛塊銅線被剪斷重壓，
　　電表內部圓盤被人為破壞調整致計度失效不準，經在場之上訴人丙○○在用電實
　　地調查書簽章認證屬實之事實，業據被上訴人於原審提出用電實地調查書、追償
　　電費計算單、追償電費通知單、催繳函、用電紀錄表、新設表燈登記單等影本附
　　於原審卷可稽，為上訴人己○、丙○○所不爭，堪信真實。上訴人丙○○嗣辯稱
　　「電表不知係遭何人破壞，伊不知情」云云，按電表遭人破壞，竊電之受益人為
　　上訴人丙○○，衡情他人不可能甘冒刑事風險而作對自己無益之事，況上訴人丙
　　○○並未舉證證明係遭何人所為，空言否認，委無足採。
四、按「損壞或改變電度表、無效電力計、其他計電器之構造，或以其他方法使其失
    效不準者。」係竊電行為；又「電業對於用戶或非用戶竊電電費之追償，得依其
    所裝置之用電設備，分別性質及其瓦特數或馬力數，按電業之供電時間及電價，
    計算三個月以上一年以下之電費。」電業法第一百零六條第三款、第七十三條第
　　一項分別定有明文。茲查上訴人己○係於九十一年九月一日始將系爭房屋連同水
　　電出租與上訴人丙○○，有上訴人己○提出之合約書可證（本院卷第三十二頁）
　　，並為被上訴人所不爭，依上說明，被上訴人請求上訴人給付一年電費，洵有未
　　洽，宜依上訴人丙○○實際用電九個月計算電費，被上訴人對此亦不爭執，累計
　　上訴人等應給付被上訴人九個月電費金額為六十三萬五千七百九十五元（本院卷
　　第四十一頁、第五十六頁）。
五、末按上訴人己○係被上訴人供電契約之當事人，為上訴人己○自承在卷，並有上
    訴人己○申請用電之「表燈（新設）登記單」在卷可證（原審訴字卷第二十一頁
    ），依契約約定，上訴人己○應遵守被上訴人公司營業規則及電價表使用之規定
    ，因此上訴人己○依約負有給付上開電費之義務。另上訴人丙○○係實際侵權行
    為人，依民法第一百八十四條第一項規定，亦應負損害賠償責任。惟被上訴人之
    損害僅有單一，若經上訴人己○、丙○○其中一人為給付，其債權即歸消滅。原
    審在「上訴人己○、丙○○應各給付被上訴人在六十三萬五千七百九十五元範圍
　　內及自九十三年三月二十日起至清償日止，按週年利息百分之五計算之利息，如
　　其中一人為全部或一部之給付，在其給付之範圍內，另一人亦同免給付之責」範
　　圍內予以准許，經核並無不合，此部分上訴人己○、丙○○之上訴並無理由，應
　　予駁回。至於原審判決命上訴人等給付逾上開金額及利息部分，尚有未洽，業見
　　前述，上訴意旨指摘原判決該部分不當，求為廢棄改判，為有理由，應由本院將
　　原判決該部分廢棄，並改判如主文第二項所示。
六、本件事証已臻明確，兩造其餘攻擊防禦方法及證據資料，核與本件判決結果不生
    影響，不予一一論述，併予敘明。
據上論結，本件上訴為一部有理由，一部無理由，依民事訴訟法第四百四十九條第一
項、第四百五十條、第七十九條判如主文。
中　　　華　　　民　　　國　　九十三　　年　　　九　　月　　二十九　　　日
　　　　　　　　　　　　　　　　　　台灣高等法院台南分院民事第四庭
~B1審判長法官　林　　金　　村
~B2　　　法官　袁　　靜　　文
~B3　　　法官　曾　　平　　杉
右為正本係照原本作成。
不得上訴。
中　　　華　　　民　　　國　　九十三　　年　　　十　　　月　　　一　　　日
~B法院書記官　葉　　秀　　珍
